【裁判字號】    99,重訴,399
【裁判日期】    991231
【裁判案由】    清償債務
【裁判全文】
臺灣桃園地方法院民事判決             99年度重訴字第399號
原      告  臺灣銀行股份有限公司
法定代理人  張明道
訴訟代理人  劉國銘
            洪啟和
複代理人    李慶同
被      告  蔡崇鏡
            蔡許海珠
上列當事人間清償債務事件，本院於99年12月22日言詞辯論終結
，判決如下：
    主  文
被告應連帶給付原告新臺幣捌佰伍拾萬零壹佰玖拾貳元，及自民
國九十九年五月二十六日起至清償日止，按年息百分之一點七二
計算之利息，暨自民國九十九年六月二十七日起至清償日止，逾
期六個月以內部分按上開利率百分之十，逾期超過六個月部分，
按上開利率百分之二十計算之違約金。
訴訟費用由被告連帶負擔。
    事實及理由
一、查訴外人中央信託局股份有限公司前依銀行法及金融機構合
    併法之相關規定，於民國96年7 月1 日與原告合併，原告為
    存續公司，並概括承受中央信託局股份有限公司之權利義務
    ，有經濟部96年7 月2 日經授商字第09601142020 號函在卷
    可稽，是本件原告提起訴訟，與法並無不合，合先敘明。
二、原告主張：被告蔡崇鏡於95年5 月26日邀同被告蔡許海珠為
    連帶保證人，向原告貸款新臺幣( 下同)900萬元，約定借用
    年限為20年，自95年5 月26日起至115 年5 月26日止，自借
    用後第一年按月付息，其餘分228 期按月平均攤還本息，有
    兩造簽訂之個人修繕房屋借款契約可證，且依該契約第8 條
    第1 項約定，任何一期債務未依約清償本金時及視為全部到
    期。渠料被告於借得上開款項後，並未依約履行債務，前開
    借款僅返還至99年5 月25日止，自同年5 月26日止即停止繳
    納，至今尚積欠本金850 萬192 元及利息暨違約金，迭經催
    討，均置之不理。依兩造所簽立契約之前開約定，被告對原
    告所負一切債務已喪失期限利益而視同全部到期，故被告蔡
    崇鏡即應清償全部本息。又被告蔡許海珠為連帶保證人，自
    應負連帶清償之責。為此，爰依消費借貸法律關係提起本件
    訴訟，並聲明如主文所示。
三、被告則以：被告於97年12月12日已將該借款契約所設定抵押
    權之房屋售予第三人，並已於98年1 月10日完成所有權移轉
    登記，應由買受房屋之第三人負責清償此筆債務。且即便被
    告仍為債務人，亦係由於原告不同意被告清償該筆借款以塗
    銷上開抵押權登記之故始未為清償。爰聲明：(一)請求駁回原
    告之訴。(二) 如受不利之判決，願供擔保請免為假執行。
四、得心證之理由：
(一)、按借用人應於約定期限內，返還與借用物種類、品質、數量
    相同之物；遲延之債務，以支付金錢為標的者，債權人得請
    求依法定利率計算之遲延利息，但約定利率較高者，仍從其
    約定利息；當事人得約定債務人不履行債務時，應支付違約
    金，民法第478 條前段、第233 條第1 項、第250 條第1 項
    分別定有明文。又數人負同一債務，明示對於債權人各負全
    部給付之責任者，為連帶債務，民法第272 條第1 項已有明
    文，而所謂連帶保證債務，係指保證人與主債務人負同一債
    務，對於債權人各負全部給付之責任者而言（最高法院45年
    度第1426號判例參照）。
(二)、經查，本件原告主張之事實，業據其提出個人修繕房屋契約
    影本（見本院99年司促字第29644 號卷第5 至8 頁）、小額
    貸款查詢結果（見本院99年司促字第29644 號卷第12頁）為
    證，本院依上開證據所載清償期限、方式、利息、違約金及
    受償數額為調查之結果，核與原告主張前開事實相符，是原
    告此部分主張堪認屬實。至被告雖抗辯渠等為本件借款而設
    定抵押權之房屋，已出售予第三人且辦妥所有權移轉登記，
    故系爭債務應由該買受房屋之第三人承受云云。然按第三人
    與債務人訂立契約承擔其債務者，非經債權人承認，對於債
    權人不生效力。民法第301 條定有明文。本件被告既未否認
    渠等與第三人所定債務承擔之約定，並未徵得原告之同意，
    依其開法律之規定，被告即難以其開債務承擔之契約對於原
    告為主張。再者，系爭抵押物之所有權移轉，並不影響兩造
    為系爭消費借貸契約之債務人及連帶保證人之事實，是以原
    告起訴請求被告清償債務，即無不當。至被告另抗辯伊之所
    以未為清償，乃因原告業已告知苟清償債務後，亦不得塗銷
    系爭抵押權登記等語，然此乃系爭清償債務後，抵押權應否
    塗銷之問題，與本件被告應否依約清償債務並無直接關聯，
    被告以此拒絕清償債務，顯無理由。
(三)、本件被告蔡崇鏡未依約清償本息，則依據前開借款契約之約
    定，被告蔡崇鏡全部債務視為到期，其尚欠上述借款、利息
    、違約金未予清償，被告蔡許海珠為本件借款之連帶保證人
    ，依前開規定，應負連帶清償責任。
五、綜上所述，原告依消費借貸及連帶保證契約之法律關係，請
    求被告連帶給付如主文所示之欠款、利息及違約金，洵屬有
    據，應予准許。
六、查原告未聲請假執行，本件亦無民事訴訟法第389 條第1 項
    應依職權宣告假執行之事由，是被告聲明請准預供擔保免為
    假執行之聲請即無必要，本院自無庸就此諭知為免為假執行
    之擔保，附此敘明。
七、本件判決之基礎已臻明確，兩造其餘之攻及防禦方法及舉證
    ，核與判決結果無影響，毋庸一一論列，附此敘明。
八、訴訟費用負擔之依據：民事訴訟法第85條第2項。
中    華    民    國    99    年    12    月    31    日
                  民事第二庭  法  官  卓立婷
以上正本係照原本作成。
如對本判決上訴，須於判決送達後20日內向本院提出上訴狀。如
委任律師提起上訴者，應一併繳納上訴審裁判費。
中    華    民    國    99    年    12    月    31    日
                              書記官  王素玲

司法院資訊處製作；財團法人民間司法改革基金會備份。
